【裁判字號】    99,智易,16
【裁判日期】    991117
【裁判案由】    違反商標法
【裁判全文】
臺灣基隆地方法院刑事判決              99年度智易字第16號
公  訴  人  臺灣基隆地方法院檢察署檢察官
被      告  乙○○
上列被告因違反商標法案件，經檢察官聲請以簡易判決處刑（99
年度偵字第4445號），本院認不宜逕以簡易判決處刑，經改依通
常程序審理後判決如下：
    主  文
乙○○無罪。
    理  由
一、聲請簡易判決處刑意旨略以：被告乙○○為「融皇實業有限
    公司」（設台北市中山區○○○路○ 段189 號7 樓之1 ）之
    實際負責人，明知「MINNIE MOUSE」之商標圖樣（審定號00
    000000、00000000），業由美商迪士尼企業公司（下稱迪士
    尼公司）取得商標專用權，指定使用於夾克、T 恤、寬上衣
    等服飾用品，現仍在商標專用期間內（商標專用期間至民國
    103年5月31日），竟意圖販賣，向大陸廣東省虎門地區之成
    衣批發商，販入含有近似於前揭迪士尼公司註冊取得商標專
    用權之「MINNIE MOUSE」商標圖樣而有致消費者混淆誤認之
    虞之T 恤18件，並將之夾藏在其餘販入之成衣內，以貨櫃運
    輸方式，經由香港地區，於95年11月15日輸入臺灣基隆港，
    同日委託不知情之純美報關行人員向財政部基隆關稅局報關
    進口（進口報單編號：AA/95/5742/6026，貨櫃號碼：YMLU0
    000000），嗣於該局關員查驗貨櫃時，發覺上開含有近似迪
    士尼公司註冊商標圖樣之T恤18件，經送請鑑後，確認上開T
    恤18件上所含「MINNIE MOUSE」圖樣近似於前揭迪士尼公司
    註冊取得之商標圖樣，且因使用於指定之同一商品即T 恤之
    服飾品，有致消費者混淆誤認之虞，因認被告涉犯商標法第
    82條罪嫌。
二、按犯罪事實應依證據認定之，無證據不得認定犯罪事實，又
    不能證明被告犯罪者，法院應諭知無罪之判決，刑事訴訟法
    第154 條第2 項、第301 條第1 項分別定有明文。次按事實
    之認定，應憑證據，如未能發現相當證據，或證據不足以證
    明，自不能以推測或擬制之方法，為裁判基礎（最高法院40
    年台上字第86號判例意旨參照）；又認定不利於被告之事實
    ，須依積極證據，茍積極證據不足為不利於被告事實之認定
    時，即應為有利於被告之認定，更不必任何有利之證據（最
    高法院30年台上字第816 號判例意旨參照）；再刑事訴訟法
    上所謂認定犯罪事實之積極證據，係指適合於被告犯罪事實
    之認定之積極證據而言，雖不以直接證據為限，間接證據亦
    包括在內，然而無論直接或間接證據，其為訴訟上之證明，
    須於通常一般之人均不致有所懷疑，而得確信其為真實之程
    度者，始得據為有罪之認定，倘其證明尚未達到此一程度，
    而有合理之懷疑存在，無從使事實審法院得有罪之確信時，
    即應由法院為諭知被告無罪之判決（最高法院76年台上字第
    4986號判例意旨參照）。再刑事訴訟法第161 條第1 項規定
    ：檢察官就被告犯罪事實，應負舉證責任，並指出證明之方
    法。因此，檢察官對於起訴之犯罪事實，應負提出證據及說
    服之實質舉證責任。倘其所提出之證據，不足為被告有罪之
    積極證明，或其指出證明之方法，無從說服法院以形成被告
    有罪之心證，基於無罪推定之原則，自應為被告無罪之判決
    。又告訴人之告訴，係以使被告受刑事訴追為目的，是其陳
    述是否與事實相符，仍應調查其他證據以資審認（最高法院
    92年度台上字第128 號判例意旨參照）。
三、公訴人認被告涉犯商標法第82條罪嫌，主要係以進口報單1
    份、商業發票1 份、包裝單1 份、基隆關稅局扣押貨物收據
    及搜索筆錄1 份、基隆關稅局96年第00000000號處分書1 份
    、查獲T恤及包裝照片5張、博仲法律事務所鑑定報告書1 份
    、經濟部智慧財產局商標資料檢索2 份（以上均為影本）及
    扣案含有近似迪士尼公司註冊商標圖樣之T 恤18件等為其主
    要論據。訊據被告固坦承扣案含有近似迪士尼公司註冊商標
    圖樣之T 恤18件係自其輸入之貨櫃中查獲之事實，然堅詞否
    認有違反商標法第82條之犯行，辯稱：其並未向大陸成衣批
    發商訂購扣案含有近似迪士尼公司註冊商標圖樣之T 恤18件
    ，該批T 恤應係大陸成衣批發商誤裝，致輸入臺灣地區，其
    並無輸入該批仿冒T恤之故意等語。
四、經查：
  (一)本案財政部基隆關稅局自融皇實業有限公司委請純美報關行
    填具進口報單（報單號碼：AA/95/5742/6026 ），並於95年
    11月15日投單申報進口之貨櫃（櫃號：YMLU0000000 ）中扣
    得之18件T 恤，其上含有近似於迪士尼公司註冊取得商標專
    用權之「MINNIE MOUSE 」商標圖樣（審定號00000000、00
    000000），而有致消費者混淆誤認之虞，且經財政部基隆關
    稅局電請迪士尼公司在中華民國智慧財產權侵害案件代理人
    博仲法律事務所鑑定結果，確認上開T 恤確屬仿冒品無誤，
    有進口報單1 份（見偵卷第11-13 頁）、商業發票1 份（見
    偵卷第14-15 頁）、包裝單1 份（見偵卷第16-19 頁）、基
    隆關稅局扣押貨物收據及搜索筆錄1 份（見偵卷第21頁）、
    查獲T恤及包裝照片5 張（見偵卷第23-27頁）、博仲法律事
    務所鑑定報告書1 份（見偵卷第31頁）及經濟部智慧財產局
    商標資料檢索2份（見偵卷第28-30頁）附卷可稽，首堪認定
    。
  (二)被告為融皇實業有限公司之實際負責人，且實際參與採購業
    務，上開經查獲含有仿冒T 恤之貨櫃內之其餘服飾，均係被
    告向大陸廣東省虎門地區成衣批發商下單採購，再以貨櫃運
    輸方式，經由香港地區，輸入臺灣基隆港等事實，固據被告
    坦承在卷。惟本院觀諸前引進口報單、商業發票及包裝單之
    記載，該只貨櫃總共含有27,265件服飾，僅查得18件仿冒T
    恤，仿冒品所含比例甚微，且該18件仿冒品經財政部關稅總
    局查價結果，僅價值新臺幣1,096 元，有基隆關稅局96年第
    00000000號處分書1 份在卷可憑（見偵卷第22頁），顯無利
    可圖，再參諸被告提出大陸地區成衣批發商出貨之錄影光碟
    ，大陸地區出貨時係由人工進行撿貨，且貨品並未區分，有
    本院99年11月3 日勘驗筆錄1 份在卷可查，佐以成衣市場因
    服飾材質、樣式、顏色、大小尺寸之不同，因而出貨流程複
    雜之常情，難保出貨不會發生錯誤，此由國際貿易實務常有
    因誤裝而向海關申請退貨，而經海關核准退運之情形，益明
    此理，此外，復查無被告有訂購及實際參與裝貨過程之行為
    ，因認被告辯稱其並未訂購本件扣案之18件仿冒T 恤，該18
    件仿冒T 恤應係大陸成衣批發商誤裝等語，並非全然不可能
    存在。
  (三)綜上證據及推論，本件扣案之18件仿冒T 恤雖係自被告辦理
    進口之貨櫃中查獲，然既存有出於大陸地區成衣批發商誤裝
    之可能性，則被告辯稱其不知情，不具有意圖販賣而輸入本
    件扣案18件仿冒T 恤之故意等語，即非不可信。從而，本件
    既存有上開有利被告之可能情況，且本院依據檢察官之舉證
    ，不足為被告有罪之積極證明，或其闡明之證明方法，無從
    說服本院形成被告有罪之心證，根據「罪證有疑，利於被告
    」之證據法則，應認不能證明被告犯罪，依法應諭知被告無
    罪之判決。
據上論斷，應依刑事訴訟法第452 條、第301 條第1 項前段，判
決如主文。
本案經檢察官甲○○到庭執行職務。
中    華    民    國    99    年    11    月    17    日
                  刑事第二庭法  官  劉桂金
以上正本證明與原本無異。
如不服本判決應於收受送達後10日內向本院提出上訴書狀，並應
敘述具體理由；其未敘述上訴理由者，應於上訴期間屆滿後20日
內向本院補提理由書(均須按他造當事人之人數附繕本)「切勿逕
送上級法院」。
中    華    民    國    99    年    11    月    17    日
                            書記官  劉如純

司法院資訊處製作；財團法人民間司法改革基金會備份。
